臺灣高等法院刑事判決　　　　　　　　96年度上易字第1044號
上　訴　人
即　被　告　丙○○○
選任辯護人　郭蕙蘭律師
上列上訴人因竊佔等案件，不服臺灣臺北地方法院95年度易字第
1948號，中華民國96年3月26日第一審判決（起訴案號：臺灣臺
北地方法院檢察署95年度偵字第9132號），提起上訴，本院判決
如下：
    主  文
上訴駁回。
    事實及理由
一、本案經本院審理結果，認第一審以上訴人即被告丙○○○犯
    刑法第320條第2項之竊佔罪，判處有期徒刑10月，認事用法
    及量刑均無不當，應予維持，並引用第一審判決書記載之事
    實、證據及理由（如附件）。
二、被告上訴意旨略以：伊因獲民事之勝訴確定判決，而認有可
    得使用空置宿舍之權利，主觀上並無竊佔犯意；且伊僅雇工
    將鐵柵欄之錨釘剪斷，鐵柵欄本身並無毀損，並不構成毀損
    罪云云。
三、經查: 原審係依憑被告丙○○○坦承就臺北市○○區○○街
    一九九巷十六號（坐落臺北市○○區○○段一小段七二五地
    號土地）之臺北市政府建設局職務宿舍，係臺北市政府所有
    ，於前揭時地獲配後，即陸續占有使用第一○九至一一六室
    ，嗣臺北市政府則先於九十三年四月二十九日加裝木板區隔
    被告使用區域遭不明人士拆除後，再於九十三年六月七日於
    同處裝設鐵柵欄，被告即於九十三年十二月底，雇請不知情
    之工人剪斷前揭鐵柵欄連結固定牆壁之牙眼，致鐵柵欄無法
    再與他物固定使用而掉落後，移置他處擺放，再陸續佔用第
    一○七、一○八室堆放雜物等事實，與證人陳雲潤、證人即
    臺北市政府秘書處承辦人員甲○○、乙○○之證述，及現場
    裝設照片、勘驗筆錄（含現場勘驗照片）、臺北市中山地政
    事務所九十五年十一月二十七日北市中地二字第○九五三一
    八三四一○○號函及附件土地複丈成果圖等證物，認定被告
    於臺北市政府進行宿舍空置部分封閉後，毀損臺北市政府加
    裝之鐵柵欄致鐵柵欄喪失主要功用，並佔用封閉空至宿舍第
    一○七、一○八室面積共二十點五五平方公尺之犯行。並審
    酌被告竊佔之不動產土地部分雖僅二十平方公尺、而毀損之
    鐵柵欄價值亦僅三萬餘元，此部分價值雖甚少，然被告僅以
    堆置雜物之方式，即導致臺北市政府所有之臺北市○○區○
    ○街一九九巷十六號一至三樓（扣除已罹於時效、僅得以不
    當得利方式求償之部分，共四十間房間）無法拆除重建，不
    得再為有效利用，僅得任憑黃金地段房地棄置荒廢，且因缺
    乏妥善照料，蟲蠅雜生，更造成衛生管理漏洞，其造成臺北
    市政府、全部市民之損害不得謂不大，況被告未曾悔認行為
    有何錯誤，一味指責臺北市政府不願以低價出賣房屋云云，
    再衡量被告其餘犯罪動機、目的、犯罪時所受之刺激、犯罪
    之手段、犯人之生活狀況、品行、智識程度、犯罪所生之危
    險或損害、犯罪後之態度等一切情狀，而為量刑。已於判決
    理由詳予論述，經核並無違背經驗法則及論理法則。
四、被告上訴仍執前詞，否認犯罪。惟台北市政府以訴訟請求被
    告返還系爭房屋，結果係因罹於時效而敗訴確定，但不能因
    此認被告即有佔用之權利，被告上訴稱伊有使用之權利之云
    云，於法不合。又按刑法第354條之毀損罪，以使所毀損之
    物，失其全部或一部之效用等構成要件（最高法院47年台非
    字第34號判例無照），通往系爭房屋之通道，台北市政府原
    以木板封閉，嗣遭破壞，乃二度加裝鐵柵欄，而鐵柵欄之作
    用，在於防止他人（包括被告）進入，被告竟又雇工將鐵柵
    欄之錨釘剪斷，雖鐵柵欄本身未損壞，但其防止他人進入之
    作用盡失，核毀損罪之構成要件相當，是被告上訴，應認為
    無理由，而予駁回。
據上論斷，應依刑事訴訟法第373條、第368條，判決如主文。
本案經檢察官吳國南到庭執行職務。
中　　華　　民　　國　　96　　年　　6　　月　28　　日
　　　　　　　　　刑事第十六庭  審判長法　官  葉騰瑞
　　　　　　　　　　　　　　　　　　  法　官  莊明彰
　　　　　　　　　　　　　　　　　　  法　官  吳鴻章
以上正本證明與原本無異。
不得上訴。
                                      書記官　魏淑娟
中　　華　　民　　國　　96　　年　　6 　　月　　28　　日
附錄：本案論罪科刑法條全文
中華民國刑法第320條
（普通竊盜罪、竊佔罪）
意圖為自己或第三人不法之所有，而竊取他人之動產者，為竊盜
罪，處 5 年以下有期徒刑、拘役或 5 百元以下罰金。
意圖為自己或第三人不法之利益，而竊佔他人之不動產者，依前
項之規定處斷。
前二項之未遂犯罰之。
